【裁判字號】    97,交聲,671
【裁判日期】    971022
【裁判案由】    交管條例聲異
【裁判全文】
臺灣板橋地方法院交通事件裁定         97年度交聲字第671號
原處分機關  交通部公路總局臺北區監理所
異  議  人
即受處分人  甲○○
上列異議人即受處分人因違反道路交通管理處罰條例案件，對於
交通部公路總局臺北區監理所97年3 月25日所為之處分（原處分
案號：北監自裁字第裁40-AEW445271號），聲明異議，本院裁定
如下：
    主  文
原處分撤銷。
甲○○汽車駕駛人，駕駛汽車不服從交通勤務警察之指揮，處罰
鍰新臺幣玖佰元，並計違規點數壹點。
    理  由
一、聲明異議意旨略以：異議人即受處分人甲○○於本件舉發違
    規時間，駕車沿臺北市○○路行駛，至忠勇街口時，就跟著
    前面車輛往前行駛，當時異議人只看到警察在比手勢，並沒
    有在指揮交通，就繼續向前行駛，駛至故宮路與至善路口時
    ，突遭警察攔車，指稱異議人違規，異議人不知何事，向警
    察解釋稱可能有誤會，但警察仍堅決開立舉發單，異議人因
    覺無違規，所以拒絕簽收，警察只說不簽就到法院處理，並
    沒有將舉發單給異議人，也沒有告訴異議人到案時地，警察
    所指稱異議人不服指揮駕車逃逸之說法，乃片面之詞，爰提
    出聲明異議云云。
二、按汽車駕駛人，駕駛汽車不服從交通勤務警察或依法令執行
    交通指揮、稽查任務人員之指揮或稽查，而本章各條無處罰
    之規定者，處新臺幣九百元以上一千八百元以下罰鍰；又汽
    車駕駛人，違反道路交通管理處罰條例第60條第2 項第1 款
    規定者，除依原條款處罰鍰外，並予記違規點數一點，道路
    交通管理處罰條例第60條第2 項第1 款、第63條第1 項第1
    款分別定有明文。
三、查本件異議人即受處分人甲○○駕駛車號6168-KS 號自用小
    客車，於民國96年12月16日上午10時45分許，沿臺北市○○
    路西往東方向行駛，駛至與忠勇街口時，遇警執行週日往陽
    明山方向車輛管制勤務，經警鳴笛並以指揮棒指揮異議人車
    輛右轉改道行駛，異議人不依指揮仍逕自駕車直行駛入管制
    道路之違規事實，業經臺北市政府警察局士林分局函陳查覆
    屬實無訛，有該分局97年3 月6 日北市警士分交字第097305
    58500 號書函影本1 紙在卷可稽。異議人雖具狀並到庭辯稱
    上開意旨云云，惟復經證人即舉發警員李明景到庭結證稱：
    當天伊是執行福林路跟忠勇街的交管哨勤務，伊當時是站在
    福林路的道路中間，當天是管制車輛往陽明山，必須有通行
    證才可直行，沒有通行證的車輛須改道左、右轉，當天是例
    假日，管制時間為上午8 時到下午3 時，伊的勤務時間一班
    為兩個小時，當時異議人行車方向是沿福林路由西往東要上
    陽明山的方向行駛，伊看異議人車上沒有通行證，就鳴笛並
    以指揮棒指示異議人車輛右轉，異議人沒有聽從指揮，就直
    接往管制方向行駛，異議人的車輛過管制哨時有稍微停車一
    下，伊跟他講說這裡有管制，異議人就加速逃逸，然後伊就
    開巡邏車去追他，到故宮路跟至善路口時才將異議人車輛攔
    下，攔下後伊就告知異議人違規事項，異議人不服，拒絕簽
    收，伊就跟異議人說會將紅單寄給他等語明確（見本院97年
    6 月4 日訊問筆錄），衡諸舉發警員與異議人間，互不相識
    ，亦無怨隙，其執行公務當無故意構陷異議人之理，是舉發
    警員上開證述情節，尚堪採信，況依異議人上開所辯其當時
    有看到警員在比手勢等語，可見其當時顯有視及警員之指揮
    ，卻仍未依指揮行駛，要難謂異議人無違規之故意，縱依其
    所辯其當時不知警員手勢之意，亦當停車詢明，而非不顧警
    員指揮逕行駕車駛離，是綜上所述，異議人上開片面所辯，
    應不足採，其上開違規事實堪認無訛，原處分機關據引上揭
    規定裁處異議人罰鍰新臺幣一千五百元，並記違規點數一點
    ，本非無見，惟按違規行為人經當場舉發者，於舉發警員將
    舉發通知單交付其簽名或蓋章收受時，拒絕簽章者，仍應將
    通知聯交付違規行為人收受，並記明事由及交付時間，拒絕
    收受者，應告知其應到案時間及處所，並記明事由與告知事
    項，視為已收受，此違反道路交通管理事件統一裁罰基準及
    處理細則第11條第1 項第1 款亦定有明文，查本件異議人拒
    簽拒收舉發單之情，已據上開舉發警員李明景證述屬明，然
    舉發警員李明景其後亦陳報97年6 月5 日職務報告表陳稱：
    伊當時因車流量大且擔服交管哨勤務，急於返回工作崗位，
    故疏於告知異議人應到案時間、處所等語，此有上開職務報
    告在卷可稽，足見舉發警員於異議人拒簽收本件舉發單時，
    並未告知異議人應到案時間及處所，從而即與上揭規定有間
    ，自難認為本件已生依法異議人視為已收受違規舉發通知單
    之效力，復查無舉發單位有另行寄發送達通知異議人本件違
    規應到案時地之憑證，是異議人上開所辯：伊拒簽收罰單後
    ，警員並未將舉發單交付給伊，亦未告知應到案時地等語，
    尚非無據，從而原處分機關遽依違反道路交通管理事件統一
    裁罰基準表，以本件舉發通知單已送達且異議人逾越應到案
    期限30日以上60日以內，逕行裁決罰鍰新臺幣一千五百元，
    即有不當。是本件異議人上述之異議意旨雖不盡有理由，惟
    原處分既有上揭不當，即應予撤銷，由本院另行裁決。爰將
    原處分撤銷，另依上揭規定，裁處諭知如主文第二項所示。
四、據上論斷，應依道路交通案件處理辦法第20條規定，裁定如
    主文。
中    華    民    國    97    年    10    月    22    日
                        交通法庭  法  官  彭  全  曄
以上正本證明與原本無異
如不服本裁定應於送達後5日內向本院提出抗告狀
                                  書記官  林  怡  秀
中    華    民    國    97    年    10    月    22    日


司法院資訊處製作；財團法人民間司法改革基金會備份。
